【裁判字號】    95,訴,3944
【裁判日期】    950714
【裁判案由】    侵權行為損害賠償
【裁判全文】
臺灣臺北地方法院民事判決              95年度訴字第3944號
原      告  甲○○
訴訟代理人  黃秋雄律師
被      告  乙○○
上列當事人間請求侵權行為損害賠償事件，本院於中華民國94
年7月6日言詞辯論終結，判決如下：
    主  文
被告應給付原告新台幣壹萬伍仟伍佰元，及自民國九十五年四月
十三日起至清償日止，按年息百分之五計算之利息。
原告其餘之訴駁回。
訴訟費用由被告負擔十分之一，餘由原告負擔。
本判決原告勝訴部分於原告以新台幣伍仟壹佰陸拾柒元為被告供
擔保後，得假執行。
原告其餘假執行之聲請駁回。
    事實及理由
甲、程序方面
    按訴狀送達後，原告不得將原訴變更或追加他訴，但有下列
    各款情形之一者，不在此限：(三)擴張或減縮應受判決事項之
    聲明，民事訴訟法第255條第1項第3款定有明文。本件原告
    原起訴聲明請求：「(一)被告應給付原告新台幣（下同）640,
    500元及自起訴狀繕本送達之翌日起至清償日止，按年息5%
    計算之利息。(二)願供擔保，請准宣告假執行。」，嗣於民國
    （下同）95年5月11日減縮訴之聲明為：「(一)被告應給付原
    告570,500元及自起訴狀繕本送達之翌日起至清償日止，按
    年息5%計算之利息。(二)願供擔保，請准宣告假執行。」，復
    於95年7月6日擴張訴之聲明為：「(一)被告應給付原告571,
    500元及自起訴狀繕本送達之翌日起至清償日止，按年息5%
    計算之利息。(二)願供擔保，請准宣告假執行。」，核原告擴
    張及減縮聲明與上開法條意旨相符，應予准許，合先敘明。
    又本件被告乙○○經合法通知，未於言詞辯論期日到場，核
    無民事訴訟法第386條所列各款情形，應依原告之聲請，由
    其一造辯論而為判決。
乙、實體方面
一、原告起訴主張：
    緣被告於92年11月17日在台北縣三重市友人家住處巧遇素有
    債務糾葛之原告甲○○，二人即至台北縣三重市○○○路與
    忠孝路口商談財務問題，進而發生口角拉扯，被告竟出於傷
    害故意徒手毆打、以腳踹原告四肢、身體等處，致原告右手
    背部弄下瘀血、左手上肢數處皮下瘀血及左前腕部線狀擦傷
    、左膝部皮下瘀血及左足背部皮下瘀血、左大腿部外側皮下
    瘀血之傷害，並使原告衣服撕毀、摩托蘿拉之新手機毀壞致
    不堪使用，爰依民法第184條第1項前段、第196條、第195條
    規定，請求被告賠償，其金額如下：
    (一)醫療費用：共57,000元。
    (二)精神慰撫金：500,000元。
    (三)衣服毀損2,000元、皮包毀損1,500元、手機毀損11,000元
      。
    並聲明：(一)被告應給付原告571,500元及自起訴狀繕本送達
    之翌日起至清償日止，按年息5%計算之利息。(二)原告願供擔
    保，請准宣告假執行。
二、被告未於言詞辯論期日到場，亦未以書狀為任何聲明或陳述
    。
三、被告於92年11月17日在台北縣三重市○○○路與忠孝路口與
    原告商談財務問題，進而發生口角拉扯，被告竟出於傷害故
    意徒手毆打、以腳踹原告四肢、身體等處，致原告受有右手
    背部弄下瘀血、左手上肢數處皮下瘀血及左前腕部線狀擦傷
    、左膝部皮下瘀血及左足背部皮下瘀血、左大腿部外側皮下
    瘀血之傷害等情，業據原告提出台北市立和平醫院92年11月
    17日診字第00211150號診斷證明書為證，而被告因該傷害案
    件經本院判處拘役40日、如易科罰金以300元折算一日確定
    等情，亦有本院93年度簡字第377號簡易判決處刑書附卷可
    參，並經本院調閱上開卷宗審閱無誤，被告確實有傷害原告
    之侵權行為應堪認定。茲就原告請求之金額分述如下：
  (一)醫療費用：原告雖提出順安傳統整復中心之收據52,000元（
    見原證四）、嘉生診所收據1,200元（見本院卷第28至29頁
    ）、林林診所收據3,800元（見本院卷第28頁），證明其因
    本件傷害支出醫療費用57,000元云云，然揆諸上開診斷證明
    書所載，被告所受傷勢均為瘀傷及擦傷，而一般紅腫若發生
    後冰敷處置在數小時至一、二天即消失，若有揉、推拿可能
    時間延長；皮下瘀血若發生後即刻給予冰敷休息處置48小時
    後改溫敷，皮下瘀血部分所呈現之皮出顏色慢慢會染化，時
    間約一、二星期不等，有台北市立聯合醫院95年5月19日北
    市醫和字第09531692400號函附卷可參，而原告於92年11月
    18 日起至93年3月30日順安傳統整復中心就診，約2-3天整
    復一次，每次費用1,000元等情，有順安傳統整復中心回函
    及收據附卷可參（見本院卷第19頁、第46頁），本院參酌被
    告所受傷勢，認其應於二星期內、至順安診所共整復5次，
    即可痊癒，逾此部分之醫療費用不得請求。又原告於93年1
    月17日、同年1月26日、同年3月24日、5月25日至嘉生診所
    看診之病因均為感冒而與本件傷害案無關，有嘉生診所診斷
    證明書可證（見本院卷第41至42頁），而原告於93年2月12
    日、同年3月15日至林林診所支出之醫藥費係治療背部腫傷
    及感冒（見本院卷第45頁，林林診所回函），然原告所受傷
    勢均在四肢而不及於背部腫傷，且其看診時間距離受傷已三
    、四個月之久，故原告提出之嘉生診所與林林診所收據，與
    本件並無因果關係。是以原告請求醫療費5,000元部分（
    1,000×5＝5,000）應予准許，逾此部分之請求不應准許，
    應予駁回。
  (二)精神慰撫金部分：原告因被告傷害行為造成前揭傷勢需至醫
    院求診，其確受有精神上之損害，自應予以慰藉。本院斟酌
    原告為高中畢業而被告為小學肄業（見台灣台北地方法院檢
    察署93年度偵字第746號卷兩造警訊筆錄），本件侵權行為
    發生時原告為49歲，被告為44歲，原告有一子女待撫養，為
    單親家庭家境清寒，而被告名下有一筆土地等兩造之身分、
    地位、經濟能力等一切情狀（最高法院五十一年台上字第二
    二三號判例參照），並參酌原告所受傷勢，認原告所受精神
    上損害以10,000元，尚屬公允，逾此部份之請求不應准許。
  (三)物品毀損部分：
    衣服毀損：被告坦承原告之衣服係遭其所扯破（見台灣台
      北地方法院檢察署93年度偵字第746號卷第9頁背面），依
      民法第196條規定自應負賠償責任，然原告並未舉證證明
      衣服因毀損所減少之價額若干，本院爰依民事訴訟法第22
      2條第2項規定，依自由心證認定其損害以500元為適當。
    皮包及手機毀損：原告並未證明其皮包及手機有毀損之情
      形，亦未證明該毀損與本件被告侵權行為有相當因果關係
      ，是此部份之請求自不應准許。
四、從而，原告依民法第184條第1項、第196條、第195條規定，
    請求被告給付原告15,500元（計算式：5,000＋10,000＋500
    ＝15,500），及自起訴狀繕本所達之翌日起（即95年4月13
    日）至清償日止，按年息5%計算之利息，為有理由，應予准
    許，逾此範圍則無理由，應予駁回。
五、原告陳明願供擔保以代釋明，聲請宣告假執行，經核原告勝
    訴部分，於法並無不合，爰酌定相當擔保金額准許之。至原
    告敗訴部分，其假執行之聲請失所依據，爰併予駁回。
六、結論，本件原告之訴一部有理由、一部無理由，並依民事訴
    訟法第79條、第385條第1項前段、第390條第2項，判決如主
    文。
中    華    民    國    95    年    7     月    14    日
                  民事第五庭    法  官  蔡如琪
以上正本係照原本作成
如對本判決上訴，須於判決送達後20日內向本院提出上訴狀
中    華    民    國    95    年    7     月    14    日
                                書記官  劉寶鈴


司法院資訊處製作；財團法人民間司法改革基金會備份。
